# 关于定制开发产品收到研发补偿费用的会计处理

提问人：Ryan_q 时间：2023-05-25 10:44:27
@chenyiwei，陈版主，有一实务案例请教：
背景：
双方拟合作研发定制R系列处理芯片并在研发成功后由B公司生产并向A公司及/或A公司的关联方销售该等芯片。
在项目研发过程中，经双方协商一致，可对项目产品研发标准进行适当调整，若调整涉及研发费用增加，双方协商解决。B公司在A公司根据本协议约定支付第一期研发费用后将开始进行对项目产品的研发工作。B公司针对项目产品的研发到产出样品的过程目标在 8 个月完成,研发起算之日以协议约定的第一期款项 (研发阶段费用)转入B公司账户之日为准。
研发流片：
B公司在完成对项目产品研发工作后，项目产品将进入流片环节。B公司应当于项目产品进入流片环节前的 3 个工作日向A公司发出书面的流片通知，告知A公司项目产品进入流片环节。
B公司应当在出具流片通知后的 80 个工作日向A公司免费提供1000~2000颗工程样片，A公司在收到上述工程样片后应在 10 个工作日内测试确认该等试验片是否符合项目产品研发标准。
如如 A 公司确认该等试验片符合项目产品研发标准的，则应当由双方签署确认函，确认该等试验片符合项目产品研发标准，通过测试，项目产品可进入量产阶段。如A公司未在收到上述试验片后 10 个工作日内提出书面异议的，视为双方已确认该等试验片符合项目产品研发标准，通过测试，项目产品可进入量产阶段;如A公司对试验片 提出异议的，认为工程样片实质偏离项目产品研发标准的，未通过测试的，应当在提出异议时说明偏离事项与改进要求，否则视为双方已确认该等试验片符合项目产品研发标准，通过测试，项目产品可进入量产阶段。B公司在收到A公司提出的符合本协议约定的异议后应当尽快与A公司沟通确认偏离事项。
如双方确认试验片实质偏离项目产品研发标准的，B公司应当在甲乙双方书面协商一致的期限内重新对项目产品进行研发工作,B公司承担相应的额外研发费用，并由甲乙双方尽快再次确认试验品是否可符合项目产品研发标准的；
如双方在宽限期后仍无法确认试验品符合项目产品研发标准的，则甲乙双方均有权要求终止本协议，但在该等情况下B公司无需还A公司已付费用，双方各自承担相应损失。甲乙双方应当共同促使项目产品在 2021 年 4 月 15 日前完成芯片设计，进入流片阶段。费用支付：
第一期款项（研究阶段费用）：由A公司于本协议生效之日起 3 个工作日内向B公司支付第一期款项，金额为含税人民币 200 万元；第二期款项（研究阶段费用）：由A公司于 2020 年 12 月 25 日前向B公司支付第二期款项，金额为含税人民币 200 万元；第三期款项（流片阶段费用）：由A公司于 2021 年 4 月 20 日前向B公司支付第三期款项，金额为含税人民币 200 万元；第四期款项（量产阶段费用）：自 B 公司向公司向 A 公司累计发货数量达 10 万颗芯片之日起 6 个月内个月内（具体日期以最后一笔发货日起计），由 A 公司一次性支付第四期款项，金额为含税人民币 300 万元。万元。
补充研发投入：
A公司累计采购数量的前 200 万颗，每颗按照正式定价加上0.5美金作为补充B公司开发费用的投入，完成采购累计数量达 200 万颗后恢复正式定价。即若产品上市根据市场策略B公司对该产品定价为每颗A美金，则A公司以每颗A+0.5美金向B公司下单采购，A公司累计采购 200 万颗后恢复价格至A美金。若达到约定数量，该项收入为：
200*0.5=100万美金
独占协议:
合同约定独占期限为 18 个月，分为三期。若A公司自产品量产起始日后 6 个月内完成采购R项目产品累计达 200 万颗，则B公司无权向除A公司或A公司关联方以外的第三方销售R项目产品；若A公司自产品量产起始日后 6 个月内累计采购量不足 200 万颗，则B公司有权在 6 个月期满后之下月起向第三方销售项目产品；若A公司自产品量产起始日后 6 个月内完成采购R项目产品累计达 200 万颗，且第二个六个月每月采购R产品不少于 50 万颗，则B公司无权向除A公司或A公司关联方以外的第三方销售R项目产品；若A公司第二个六个月内连续两个月采购R产品数量不足 50万颗，则B公司有权在该 6 个月期内的第三个月起向第三方销售项目产品；若上述条件未达到，则 B 公司有权自约定期满后向第三方销售 R 产品，且不受本协议条款约束，但在该等情况下， B 公司同意在同等条件下优先向 A 公司出公司出售售 R 产品。产品。
B 公司于公司于 2020 年年 12 月开始投入研发， 2021 年达到流片阶段， 2022 年年 8 月开始量产并对 A 公司开始销售 R 产品；截止2022 年年 12 月，月， B 公司第一期 4 个月对个月对 A 公司的销售量超过 200 万颗。万颗。
B 公司研发投入累计金额约为 1,000 万元，万元， A 公司对公司对 B 公司研发累计应补偿金额约为 1,498 万元。万元。
如上信息，其如何进行会计处理，项目组认为：
根据中国证券监督管理委员会《监管规则适用指引——会计类第 2 号》之2-8定制化产品相关研发支出的会计处理，企业与客户签订合同，为客户研发、生产定制化产品。客户向企业提出产品研发需求，企业按照客户需求进行产品设计与研发。产品研发成功后，企业按合同约定采购量为客户生产定制化产品。对于履行前述定制化产品客户合同过程中发生的研发支出，若企业无法控制相关研发成果，如研发成果仅可用于该合同、无法用于其他合同，企业应按照收入准则中合同履约成本的规定进行处理，最终计入营业成本。若综合考虑历史经验、行业惯例、法律法规等因素后，企业有充分证据表明能够控制相关研发成果，并且预期能够带来经济利益流入，企业应按照无形资产准则相关规定将符合条件的研发支出予以资本化。A公司对B公司的研发投入形成的R产品量产后 18 个月有独占销售权，该研发成果独占期内仅可用于该合同，说明B公司无法控制相关研发成果，B公司研发投入构成合同履约成本，应当计入合同履约成本、最终计入营业成本。B公司在设计、研发活动完成后，相关成果（包括形成的专利技术、非专利技术等）的所有权不需要向A公司转移，但B公司研发成果产出的R产品在 18 个月之内只能向A公司销售，此类活动说明B公司向客户A公司转移了相关成果的控制权，设计、研发活动属于单项履约义务。因此，因此， B 公公司应当于试验片符合项目产品研发标准签署确认函时确认收入（ 200+200+200+300 ）） =900 万元并结转相关履约成本；对于后续的补充研发投入根据出货量情况进行支付款项，公司应当在资产负债表日获取实际出货量 0.5 美金，美金，并结转相关履约成本（若有）；对于销售阶段按照实际售价并以控制权转移时点确认收入并结转成本。*望陈版主指点！指点！

回答人：chenyiwei
总体上可以这样理解。这个业务模式很类似于汽车行业中零部件厂商受托为整机厂研发产品模具，得到整机厂验收认可后使用这些模具为整机厂生产零部件产品，并通过零部件产品的加价回收研发投入。
参照《监管规则适用指引——会计类第 2 号》之“2-1 识别履约义务时商品或服务是否具有高度关联性的判断”，此时的模具研发构成一项单项履约义务，收入确认时点为研发成果交付A公司并获得A公司验收确认，将转入量产阶段时。后续量产阶段则确认零部件的销售收入。